臺灣高等法院刑事裁定　　　　　　　　　100年度抗字第315號
抗　告　人
即受 刑 人 陳茂南
上列抗告人因對檢察官之指揮執行聲明異議案件，不服臺灣桃園
地方法院100 年度聲字第13號，中華民國100 年1 月31日裁定，
提起抗告，本院裁定如下：
    主  文
抗告駁回。
    理  由
一、按受刑人或其法定代理人或配偶以檢察官執行之指揮為不當
    者，得向諭知該裁判之法院聲明異議，刑事訴訟法第484 條
    定有明文。該條所稱「諭知該裁判」之法院，指對被告之有
    罪判決，於主文內實際宣示其主刑、從刑之裁判而言（最高
    法院79年度台聲字第19號判例參照）。
二、原裁定意旨略以：抗告人即受刑人陳茂南（下稱受刑人）前
    因違反毒品危害防制條例案件，經原審法院以95年度重訴字
    第115 號判決判處罪刑，上訴後經本院以96年度上訴字第26
    30號撤銷原判決並為改判（原裁定誤載為上訴駁回），嗣受
    刑人上訴第三審，復經最高法院以96年度字台上字第7064號
    判決，將本院所為第二審判決撤銷並自為判決，其主文為「
    原判決關於陳茂南罪刑部分撤銷。陳茂南共同運輸第一級毒
    品，處無期徒刑，褫奪公權終身。海洛因球陸佰拾捌粒（合
    計驗餘淨重肆仟壹佰零捌點捌肆公克）沒收銷燬之，海洛因
    外包裝（空包裝總重伍佰貳拾陸點零貳公克）、陳皮梅包裝
    袋壹包、陳皮梅包裝紙壹包、Samsonith 廠牌行李箱壹個、
    DBTEL 廠牌行動電話（不含SIM 卡）壹支均沒收。犯罪所得
    財物新台幣陸萬元沒收之，如全部或一部不能沒收時，以其
    財產抵償之。」該案並為確定，有本院被告前案紀錄表附卷
    可稽；受刑人以臺灣桃園地方法院檢察署檢察官民國99年12
    月10日以桃檢朝己97執他309 字第107542號函，命臺灣臺東
    監獄泰源分監扣押受刑人之保管金，匯入該署指定帳戶，以
    抵償受刑人因毒品案應沒收之犯罪所得新臺幣（以下同）6
    萬元之執行方法，已扣押受刑人維持生活所需之金錢，顯有
    違強制執行法第122 條保障人民生活之違失，而向原審聲明
    異議，惟本件諭知裁判之法院，係最高法院而非原審法院，
    原審法院並無管轄權，因而駁回受刑人聲明之異議等語。
三、抗告意旨略以：受刑人擬於獄中每月工作之勞作金，全數抵
    償犯罪所得，但保留保管金以維持獄中生活所需，若有不足
    處，出獄後再以工作所得償還之，而桃檢朝己97執他309 字
    第107542號函，指揮臺灣臺東監獄泰源分監扣押受刑人之保
    管金，匯入該署指定帳戶，以抵償受刑人因毒品案應沒收之
    犯罪所得，該等執行方法違反比例原則而執行過當，其係對
    該執行方法聲明異議，非對判決有所異議，原裁定有所誤會
    等語。
四、經查，本件受刑人因違反毒品危害防制條例案件，經臺灣桃
    園地方法院以95年度重訴字第115 號判處有期徒刑19年，並
    就扣案物為相關從刑沒收之諭知；上訴後經本院以96年度上
    訴字第2630號判決撤銷原判決，改判處無期徒刑，並就扣案
    物為相關從刑沒收之諭知，並諭知因犯罪所得財物6 萬元沒
    收之，如全部或一部不能沒收時，以其財產抵償之；嗣上訴
    於最高法院，經最高法院以96年度台上字第7064號判決撤銷
    第二審判決，並自為判決，判處受刑人無期徒刑，褫奪公權
    終身，並就扣案物為相關從刑沒收之諭知，其中犯罪所得財
    物新臺幣6 萬元沒收之，如全部或一部不能沒收時，以其財
    產抵償之，該案即告確定，有本院被告前案紀錄表附卷可稽
    ；受刑人既對前開違反毒品危害防制條例案件所受裁判執行
    之指揮，認有不當而聲明異議，依上開說明，自應依刑事訴
    訟法第484 條之規定，向諭知該刑事裁判之最高法院聲明異
    議，始屬適法，受刑人雖抗告稱係僅對檢察官之指揮執行聲
    明異議，非對裁判聲明異議，惟檢察官係依最高法院之確定
    判決為執行之指揮，是該指揮執行有無違法，屬為該裁判之
    最高法院所管轄，受刑人應向最高法院聲明異議方合於法律
    所定程式，受刑人誤向非諭知該刑事裁判之原審法院聲明異
    議，其異議即難准許，原審法院因而自程序上駁回其異議，
    於法並無不合。抗告意旨指摘原裁定不當，核無理由，應予
    駁回。
據上論結，應依刑事訴訟法第412 條，裁定如主文。
中    華    民    國   100    年    4     月    22    日
                  刑事第十九庭審判長法  官  鄧振球
                                    法  官  潘翠雪
                                    法  官  彭幸鳴
以上正本證明與原本無異。
不得再抗告。
                                    書記官  陳靜姿
中    華    民    國   100    年    4     月    22    日